臺灣高等法院花蓮分院刑事判決　　　　　　　　　　九十二年度上訴字第二五七號
　　上　訴　人
　　即　被　告　甲○○
　　選任辯護人　吳漢成律師
右上訴人即被告因違反槍砲彈藥刀械管制條例等案件，不服臺灣臺東地方法院九十二
年度訴字第一三三號中華民國九十二年九月九日第一審判決（起訴案號：臺灣臺東地
方法院檢察署九十二年度偵字第四二號），提起上訴，本院判決如左：
    主  文
上訴駁回。
    事  實
一、甲○○未經許可，於民國（下同）九十一年十月十五日上午十一時許（公訴意旨
    誤為十時許），在台東縣卑南鄉明峰村明峰二十五號其友人林宏城住家前，持有
    可發射子彈具有殺傷力之槍枝一把。其本應注意如遭槍枝擊發射中有致死之可能
    ，且依當時之情況，並無不能注意之情事，竟於上揭時地，面向林宏城把玩上開
    槍枝，嗣該把槍枝因其操作失當而不慎走火，一次擊發多顆鉛彈射中林宏城，致
    林宏城受有頭部多處槍彈創傷，出血性休克而死亡。
二、案經臺灣臺東地方法院檢察署檢察官據報相驗後自動檢舉偵查起訴。
    理  由
一、訊之上訴人即被告（以下簡稱被告）甲○○矢口否認有何持有槍枝及過失致死犯
    行；辯稱：伊沒有非法持有那隻槍枝，伊也沒有拿槍，也沒有在玩槍，更沒有用
    槍打到林宏城；當時伊背對著林宏城拆換輪胎，忽然聽到後面碰的一聲，回頭一
    看，林宏城已經倒地云云。被告之選任辯護人則以：（一）測謊結果應為被告有
    利之證據；（二）所謂之持有可發射子彈具有殺傷力之槍枝，並未扣案，如何認
    定係「槍」，而非其他爆裂物；（三）傷口上下間距三十公分、左右寬八公分，
    顯非距離被害人四至五公尺之被告所為，而係被害人自己把玩造成；（四）被害
    人之彈道方向：「由左向右，由下而上」，而被害人身長一百六十九公分，體格
    中壯，相對於被告甲○○身高一百七十五公分左右，顯比被害人為高，如有把玩
    ，必定是由上往下，豈能由上往下？（五）本件未查扣任何槍枝，可供判斷該槍
    枝是否符合可發射子彈具有殺傷力之槍枝等語為辯。經查：
（一）被害人林宏城確因遭槍擊死亡，業據臺灣臺東地方法院檢察署檢察官督同檢驗
      員相驗及法醫師解剖屬實，並有勘驗筆錄、驗斷書、相驗屍體證明書（見相字
      第二四四號卷一第二十五頁、第十九頁至第二十二頁、第十八頁）、法務部法
      醫研究所（９１）法醫所醫鑑字第一四九六號鑑定書（見相字第二四四號卷二
      第八十七頁至第一百零八頁），及照片五十六幀在卷可稽。被告之選任辯護人
      雖辯稱：並未有可發射子彈具有殺傷力之槍枝扣案，如何認定被害人係遭槍擊
      死亡，而非其他爆裂物所致云云；惟據前揭法務部法醫研究所（９１）法醫所
      醫鑑字第一四九六號鑑定書已載明被害人死亡原因為：甲、出血性休克；乙、
      頭部多處槍彈創。嗣再經本院囑託法務部法醫研究所鑑定結果：死者林宏城於
      九十一年十月十五日上午十一時十分遭異物貫穿左顳部、左前頸部、左後頸部
      及左上胸部；各個皮膚貫穿傷口均為貫穿性的組織間損傷，於貫穿性的組織間
      末端均有同類型鉛製的彈丸物，直徑均約一公分；皮膚傷創均無火藥刺青，並
      有挫傷輪之出現，及扁狀鉛片出現於射創管創損傷組織間，均支持為土造獵槍
      發射之有方向性之貫穿槍擊傷，應非遭不明非固定性、非固定形態狀之爆裂物
      所造成傷害而死亡等情，復有法務部法醫研究所九十三年三月五日法醫理字第
      ０９３００００５３９號函，在卷足憑。故本件雖並未有可發射子彈具有殺傷
      力之槍枝扣案，然被害人林宏城係遭槍擊而非其他爆裂物所致死亡之事實，殆
      無疑義。
（二）又本件經臺東縣警察局鑑識組人員以鋁座採集被害人雙手虎口及右胸傷口處，
      將檢體送鑑驗結果為：死者林宏城右、左虎口，及右胸傷口處均未檢出火藥射
      擊殘跡特殊性金屬元素鉛、銻、鋇等；且被害人身上四處槍彈創傷口週邊均無
      火藥刺青，四處槍彈創傷口上下間距約三十公分、左右寬約八公分，應非被害
      人自己近距離擊發所造成等情，亦有內政部警政署刑事警察局九十一年十一月
      二十五日刑鑑定字第○九一○二九○三五五號鑑驗通知書，及法務部調查局九
      十二年四月八日調科參字第○九二○○○九八八九○號鑑定通知各乙份在卷足
      憑（見相字第二四四號卷二第十四頁至第十九頁、偵字第四二號卷第十九頁至
      第二十頁）。而依法務部法醫研究所鑑定結果，亦認定被害人確屬「他殺」（
      見相字第二四四號卷二第九十五頁），此有該所前開鑑定書附卷可稽，足證被
      害人死亡之原因確係他殺無疑。被告及選任辯護人所辯應係被害人自行把玩槍
      枝走火，導致死亡結果云云；自屬臆測卸責之詞，難以採信。
（三）另被告自承：被害人遭槍擊時，僅有伊與被害人在現場等語（見相字第二四四
      號卷一第四頁正面九十一年十月十五日警詢筆錄），核與證人王自立證稱：事
      發當天，現場只有被告和被害人在場等語（見原審卷第七十頁九十二年八月二
      十六日審判筆錄）相符。足見案發當時，現場確實只有被告與被害人二人，並
      無其他第三者在場。
（四）被告雖又辯稱：伊當時係背對被害人云云。然被告在案發當時所穿著之黃色上
      衣送鑑驗結果，該黃色上衣正面所遺留之高速噴濺血點與被害人之ＤＮＡ型別
      相同，且依該上衣正面之大量密集高速噴濺血點分佈情形：衣服底緣上方約４
      ０公分內之範圍（約腹部位置）有三處高速噴濺血點，尤以左側與中間兩處之
      高速噴濺血點較大量、密集；右袖前後（約右手臂上側）發現零星的高速噴濺
      血點；胸前鈕扣附近發現數點高速噴濺血點；檢視衣服背後情形，除右袖處有
      數點中、高速噴濺血點外，其餘均係擦抹或暈染的血跡。則案發時被告應係正
      面面向被害人，位於被害人左前方遭槍彈創傷處附近之事實，堪予認定；此有
      內政部警政署刑事警察局九十一年十一月十二日刑醫字第○九一○三○三七四
      ○號，及九十一年十月二十八日刑醫字第○九一○二八九三八三號鑑定書（見
      相字第二四四號卷二第八頁至第十頁、相字第二四四號卷一第四十六頁）、同
      局九十一年十一月二十五日刑鑑定字第○九一○二九○三五五號鑑驗通知書、
      法務部調查局九十二年四月八日調科參字第○九二○○○九八八九○號鑑定通
      知書各乙份，及照片多幀附卷足憑。選任辯護人雖以：前開血跡噴濺痕，有可
      能是被告托住被害人時，遭受被害人血液噴濺所造成等語為被告辯護；惟按：
      所謂血跡噴濺痕，即是人體受到外力猛烈打擊時，造成血液噴射出，而留下的
      噴濺血痕（參照賴錫欽著鑑識採證實務，第一三一頁），而高速血跡噴濺痕，
      係指血滴受到每秒三十公尺以上速度力量撞擊物面，所造成的血跡噴濺痕。通
      常以槍擊、爆炸或機械快速運轉所造成的場合最常見到（參照翁景惠、程曉桂
      著，血跡噴濺痕，第九六頁），足見被告上衣正面之高速血跡噴濺痕，顯係在
      槍擊當時受高速撞擊所形成，若被告僅是在槍擊後始轉身而觸及被害人傷口血
      跡，當不致在上衣正面形成大量密集之高速血跡噴濺點，是此一辯解，亦不足
      採。
（五）被告雖於案發後提出槍管壹把，及底火二十八發予承辦員警；並稱：係被害人
      拾得，當時伊還叫被害人要小心；事發後，伊在被害人身旁發現，把被害人抬
      上車時，就順手把它丟到車上，並於事後交付給警方云云。然該槍管壹把及底
      火二十八發經送內政部警政署刑事警察局鑑驗結果，該槍管並不具有擊發結構
      ，且未檢驗出火藥射擊殘跡，有該局九十一年十一月二十五日刑鑑字第○九一
      ○二九○三五五號鑑驗通知書及九十一年十二月四日刑鑑字第○九一○二九○
      三四八號槍彈鑑定書各乙份在卷足憑。另被告亦自承該槍管於案發後並未清洗
      過等語（原審卷第六十五頁、偵字第四二號卷第七頁）。則該槍管既未具擊發
      結構且無火藥射擊殘跡，被害人顯然並非因遭該槍管擊發射中所致死亡結果自
      明。再證人王自立證稱：「（問：當時有無看到扣案的槍管？）沒有。」、「
      （問：和被告一起把林宏城抬上車的過程，他手上有無拿其他東西？）沒有。
      」等語（見原審卷第七十一頁九十二年八月二十六日審判筆錄），足見該槍管
      並非遺留在現場，而係被告事後託辭另行取交警方之物。
（六）本件經檢驗被告之雙手虎口，雖未驗出有火藥射擊殘跡；惟被告自承其於將被
      害人送醫後，隨即回家清洗身體並將血衣血褲埋藏在自家附近（見原審卷第三
      十一頁、第六十五頁）。是被告之雙手虎口為警方採集檢體時業經清洗，致檢
      驗結果未能驗出有火藥射擊殘跡，故此一鑑驗結果，並無法資為被告未曾擊發
      槍枝之認定。
（七）再選任辯護人所質原判決並未採測謊結果，為對被告有利之證據部分；查本件
      對被告測謊結果係因圖譜反應欠缺一致性而無法鑑判，並非無任何虛偽供述之
      情緒波動反應，否則即應為被告並未說謊之鑑驗結果，有法務部調查局九十一
      年十二月六日刑鑑字第○九一○三二五二七三號函在卷可憑（見相字第二四四
      號卷二第五十四頁至第五十五頁）。是該次測謊鑑驗結果雖不得逕採為不利被
      告之認定，惟亦不得作為有利於被告之證據；辯護意旨所質，尚乏依據。另辯
      護人復稱被害人之彈道方向：「由左向右，由下而上」，而被害人身長一百六
      十九公分，體格中壯，相對於被告甲○○身高一百七十五公分左右，顯比被害
      人為高，如有把玩，必定是由上往下，豈能由上往下等語；率爾假定被告及被
      害人當時均係站立姿態，純係臆測之詞，亦非可採，併此敘明。
（八）又依卷內資料，被害人約於十一時許遭槍擊，隨即由被告陪同送醫急救，嗣證
      人即被害人父親乙○○於當日十一時三十分左右接獲通知，隨即趕到醫院時，
      已不見被告等情，業據證人乙○○證稱明確（見本院卷準備程序筆錄）；及被
      告供稱：我載被害人去醫院的時候，那輛車是沒有車牌的，我必須要將車子先
      送回去工廠，再加上我全身都是血，所以我才回去洗澡換衣服等語（見本院卷
      準備程序筆錄），並斟酌被告與被害人為好友之事實亦為被告所自承等情。則
      被告於好友身受重傷昏迷，生死未卜之際，卻以此不甚急迫之理由迅速離開醫
      院，返回案發現場附近之工廠，並返家洗澡換衣物，實違常情。再審之本件槍
      響後至被告前往工廠叫喚證人王自立之時間間隔不到一分鐘，又被告將被害人
      抬上車後便與證人林宏經一同前往醫院等情，業據證人王自立證稱：在甲○○
      來叫我前不到一分鐘，我有聽到一聲像鞭炮的聲音（見相字第二四四號卷第二
      十七頁背面）；他（即被告）把林宏城一抬上車就跟林宏經走了等語（見原審
      卷第七十一頁）。堪認被告當時應無足夠時間妥當藏放槍枝，而被告於不慎槍
      枝走火槍擊被害人並將被害人送醫救治後，隨即返回現場，應係為取走肇事槍
  枝藏放，始能合理解釋被告前揭於案發後有悖常情之舉止。
（九）綜前所述，本件被害人遭槍擊時，僅被告與被害人二人在場，被告又係面對被
      害人；於案發後，被告復不顧重傷急救中之被害人而急於離開醫院返回現場，
      並迅速清洗身體、掩埋衣物，再交予警方非槍擊被害人之槍管，而真正射殺被
      害人之槍枝卻無法尋獲，被告復一再否認當時係面對被害人此一事實，以圖卸
      責；則被害人係遭被告所持槍射擊致死之事實，已甚明確，堪予認定。衡以證
      人王自立證述：被告與被害人感情蠻好的，案發當天，被告到工廠幫忙修理輸
      送帶，被害人先走出工廠，被告也接著離開，後來伊有聽到一聲爆裂聲，被告
      跑來告訴伊被害人受傷了，伊與被告跑到現場，看見被害人全身是血倒在地上
      ，便與被告將被害人扶到車上送醫等語。及證人林宏經證稱：被告與被害人二
      人感情蠻好的，案發當天早上，被告到工廠幫忙修理輸送帶，伊先離開工廠，
      伊回到工廠時，看見被害人受傷，被告抱著被害人坐在車上，大家一起將被害
      人送到醫院等語（見九十一年十月十五日偵訊筆錄）。足見被告與被害人二人
      原係好友，交情甚篤，於案發後復急於救治被害人，是被告應無故意致被害人
      於死之可能；本件應係被告面對被害人把玩槍枝時，操作失當而不慎走火射中
      被害人致死，亦甚灼然。
（十）本件雖未扣得槍擊被害人之槍枝，然經取出被害人體內六顆金屬塊送鑑驗結果
      ，均為鉛丸或鉛片，彈頭有變形，無來復線，均沾有血跡、纖維及毛髮，彈道
      方向多為由左向右，由下向上，是被害人應係遭霰彈類槍械一次射擊死亡等情
      ，有內政部警政署刑事警察局九十一年十月二十八日刑鑑字第○九一○二九○
      三六四號槍彈鑑定書，及法務部調查局九十二年四月八日調科參字第○九二○
      ○○九八八九○號鑑定通知書各乙份在卷足憑。另依前開法務部法醫研究所鑑
      定結果，研判被害人係遭土造獵槍槍擊，因頭部多處槍彈創，出血性休克死亡
      。是依上開證據，被告所持以擊中被害人之槍枝，顯為可發射子彈具有殺傷力
      之槍枝一節，亦堪予認定。
（十一）綜合上情，被告及選任辯護人前揭辯解，均無足採。被告未經許可，持有可
      供發射子彈具有殺傷力之槍枝一把，本應注意如遭槍枝擊發射中有致死之可能
      ，且依當時之情況，並無不能注意之情事；竟於上揭時地，面對被害人把玩上
      開槍枝，嗣該把槍枝因被告操作失當而不慎走火一次擊發多顆鉛彈射中被害人
      ，因而致被害人受有頭部多處槍彈創傷出血性休克而死亡。故被告之過失行為
      與被害人之死亡結果間，自有因果關係。本件事證明確，被告犯行洵堪認定，
      應予依法論科。
二、核被告所為，係犯槍砲彈藥刀械管制條例第十一條第四項未經許可，持有其他可
    發射子彈具有殺傷力之槍枝罪，及刑法第二百七十六條第一項過失致死罪。其所
    犯上開二罪間，犯意各別，行為不同，應分論併罰。原審因依上開法律規定，再
    審酌被告犯罪之動機、目的、手段、生活狀況、智識程度、與被害人平日之關係
    、所造成之損害，及犯後仍矢口否認犯行等一切情狀，量處有期徒刑壹年陸月併
    科罰金新台幣伍萬元，及有期徒刑捌月；並定其應執行刑有期徒刑貳年，併科罰
    金新台幣伍萬元，再就罰金部分，諭知易服勞役之折算標準；又敘明就被告持有
    之槍枝一把，為可以發射子彈，具有殺傷力之槍枝，為違禁物，雖未扣案，然不
    能證明業已滅失，應依刑法第三十八條第一項第一款規定宣告沒收；至被告自行
    提出之扣案槍管，並非供犯罪所用之物，且經鑑定結果，無殺傷力，並非違禁物
    ，不為沒收之宣告。認事用法，均無不當，量刑亦稱妥適。被告上訴意旨，仍執
    陳詞否認犯罪，為無理由，應予駁回。
據上論斷，應依刑事訴訟法第三百六十八條，判決如主文。
本案經檢察官翟光軍到庭執行職務。
中　　　華　　　民　　　國　　九十三　　年　　　五　　　月　　　六　　　日
                                  審判長法官  吳鴻章
                                        法官  黃永祥
                                        法官  林德盛
右正本證明與原本無異。
本件過失致死上訴駁回部分不得上訴。如不服本判決其餘部分，應於送達後十日內，
向本院提出上訴狀。其未敘述理由者，並應於提出上訴狀後十日內向本院補提理由狀
(須附繕本)。
                                      書記官  劉夢蕾
中      華      民      國    九十三    年      五      月      六      日
